【裁判字號】    91,交聲,983
【裁判日期】    920130
【裁判案由】    違反道路交通管理處罰條例聲明異議
【裁判全文】
臺灣臺北地方法院交通事件裁定                    九十一年度交聲字第九八三號
    原處分機關  台北市交通事件裁決所
    受 處分 人  甲○○  男  三十歲（民國六十一年七月二十五日生）
右列受處分人因違反道路交通管理處罰條例案件，對於台北市交通事件裁決所中華民
國九十一年六月五日所為之處分（原處分案號：北市裁三字第駕裁二二—Ａ三Ｊ八○
六三一七號），聲明異議，本院裁定如左：
        主  文
原處分撤銷。
甲○○汽車駕駛人，停車時在公共場所出、入口前停車，處罰鍰新臺幣玖佰元。
        理  由
一、按交通違規事件裁罰案件，性質上屬於交通行政主管機關本於職權就公法上具體
    事件所為之決定而對外直接發生法律效果之單方行政行為，參酌行政法院五十六
    年度判字第八一號判例意旨「本件原告行為時尚在舊所得稅法施行期間，實體上
    固應適用舊法，但被告官署稅捐稽徵程序開始於現行所得稅法令公布施行以後，
    程序上即應是新法」，故本件道路交通管理處罰條例於九十一年七月三日公布修
    正、同年七月五日施行，且道路交通管理事件統一裁罰基準及處理細則（原名為
    道路交通管理事件統一裁罰標準及處理細則）於九十一年八月十日修正，依行政
    「實體從舊，程序從新」原則，尚無比較新舊法問題，而本件行為時法為修正前
    之舊法，倘無特別標示，則本件引用法條均係該行為時有效之舊法，核先敘明。
二、次按汽車駕駛人停車時，在機場、車站、碼頭、學校、娛樂、展覽、競技、市場
    或其他公共場所出、入口或消防栓之前停車者，處新臺幣（下同）六百元以上一
    千二百元以下罰鍰，道路交通管理處罰條例第五十六條第一項第三款定有明文。
    再違反道路交通管理處罰條例之行為人，未依規定自動繳納罰鍰或未依規定到案
    聽候裁決，處罰機關固得依違反道路交通管理事件統一裁罰標準及處理細則第四
    十四條第一項之規定依該處理細則附件之統一裁罰標準表，對行為人逕行裁決（
    如行為人係違反道路交通管理處罰條例第五十六條第一項第三款規定，其逕行裁
    決之處理方式為依受處分人繳納罰鍰或到案聽候裁決係於應到案期限內、逾越應
    到案期限為十五日、十五日以上至三十日以內、三十日以上不同，而分別罰鍰九
    百元、一千元、一千一百元、一千二百元不等），惟該條項規定乃必以行為人經
    合法收受舉發違反道路交通管理事件通知單（以下稱舉發通知單）後，無正當理
    由未依該舉發通知單上所載應到案日期為罰鍰之繳納或到案聽候裁決時，方有適
    用，易言之，如於訴訟上無從證明行為人已合法收受舉發通知單之送達，即難認
    行為人係故意不在應到案日期前到案，而可由處罰機關依前揭道路交通管理事件
    統一裁罰標準及處理細則第四十四條第一項之規定對行為人逕行裁決。
三、本件受處分人即異議人甲○○於九十一年三月十三日下午一時四十分許駕駛ＤＥ
    —九二○七號自用小客車，停車時將車停放在台北市○○路三六七號台北市中山
    區公所之公共場所出入口前，適遇台北市政府警察局交通大隊警員認為受處分人
    違反道路交通管理處罰條例第五十六條第一項第三款規定，逕行拍照掣單舉發，
    並因駕駛人不在車內，而行拖吊，經台北市政府警察局交通警察大隊裁罰後（原
    應到案日期為九十一年四月三日），舉發違反道路交通管理事件通知單於同年四
    月八日送達，受處分人則於九十一年三月二日前向原處分機關提出申訴，經原處
    分機關請舉發單位調查結果，仍認受處分人有前開違規行為，原處分機關乃依前
    揭道路交通管理處罰條例第五十六條第一項第三款規定於九十一年六月五日裁處
    罰鍰一千二百元。
四、訊據受處分人甲○○固不否認其於前揭時間將車號ＤＥ—九二○七號自用小客車
    （下簡稱系爭車輛）停放於松江路三六七號台北市中山區公所等情不諱，然仍矢
    口否認有任何違反道路交通管理處罰條例規定之行為，辯稱：(1)伊停放車輛之處
    所為松江路三六七號前路旁之柏油路面，並無劃設任何之禁止停車標線、標誌，
    而該路面與松江路一六三號、二五一號開放之原公車停車溝並無何異，況該地與
    區公所出入門口有一段三公尺之平台、一‧五公尺之樓梯、及部分通路區隔，既
    法律並無特別規定「出入口之定義」，該地應非屬出入口，否則即應有明顯之標
    誌、標線，方為合法；(2)本件伊接獲時已為九十一年四月八日，而舉發通知單上
    所載之應到案日期卻為九十一年四月三日、製單日期為九十一年三月二十九日，
    均使受處分人無法於期限內到案云云。經查：
  (一)依行政訴訟法第二條規定：公法上之爭議，除法律別有規定外，得依本法提起行
    政訴訟，是得提出行政訴訟之公法上爭議，以法律無特別規定者為限；又按受處
    分人，不服第八條（指道路交通管理處罰條例第八條）主管機關所為之處罰，得
    於接到裁決書之翌日起二十日內，向管轄地方法院聲明異議，道路交通管理處罰
    條例第八十七條定有明文，是道路交通管理處罰條例第八十七條即屬行政訴訟法
    第二條所稱之「法律另有規定」，故對於交通事件裁決書之不服，即應依據道路
    交通管理處罰條例第八十七條之規定向管轄地方法院為「聲明異議」，故受處分
    人雖於書狀內陳明係向本院「提出行政訴訟」，應係「聲明異議」之誤，本院仍
    依「聲明異議」之程序處理，核先敘明。
  (二)受處分人於前揭時間將系爭車輛停放於上述松江路三六七號中山區公所前等情，
    除據受處分人坦承不諱外，並有當日現場舉發照片一張附卷可稽；又：
    1.按道路交通安全規則第一百十二條第一項第三款、道路交通管理處罰條例第五
      十六條第一項第三款就「公共場所出、入口前不得停車」之規定，係因公共場
      所常有大批民眾出入使用洽公、辦事，而常有大批民眾公共場所內聚集，為遇
      有緊急事件能迅速疏散大批民眾，必應保持其進、出動線必經之途通任何時間
      均能自由無礙通行，此為公共安全、保持社會秩序之需。故凡為公共場所進、
      出動線之必經之道，即屬此稱之「公共場所出、入口」，非僅謂「公共場所之
      大門」。
    2.再受處分人前開停車地點，為進、出中山區公所正門之必經道路乙節，有前開
      舉發照片在卷可佐；雖另如受處分人所稱：中山區公所出入門口有一段三公尺
      之平台、一‧五公尺之樓梯、及部分通路等情，但前揭系爭車輛停放處所係松
      江路三六七號前之柏油路面，雖無劃設任何之禁止停車標線、標誌，然該柏油
      路面係與松江路路面同一材質，且無明顯之區隔，顯係松江路柏油路面之延伸
      ，為供公眾通行之道路；且受處分人所稱之平台、樓梯設施實與中山區公所為
      同一建築材質，乃同一建物之延伸，屬中山區公所建築之一部，而與該「大門
      」緊鄰，為進出中山區公所洽公、辦事，若欲由該大門出、入，需行經該平台
      、樓梯，且除受處分人停放車輛之處所外，別無他處可得通行以供為進、出該
      棟建築，自為進、出中山區○○○○○道路，當屬為公眾進、出中山區公所公
      共場所之「出、入口」無疑，倘於該處停車，自妨害該公共場所之進、出，是
      受處分人違規停車之事實已臻明確，堪以認定。
    2.且該地並未於地面上標示任何「合法繪製之停車格」、或任何「車輛停放專用
      」之標誌、號誌，故該路面與松江路一六三號、二五一號開放之原公車停車溝
      實可明顯區別，此處為禁止停車之處。
    3.受處分人既已考領駕駛執照，自應對交通法規應有瞭解，非全部之行車、停車
      均以「號誌」、「標線」為依據，故受處分人辯稱：現場並無任何標線、號誌
      以為禁止停車之告示、其停車位置並非公共場所之出入口云云，核屬對法令誤
      解所致，尚無足採。受處分人違規停車之事實，堪以認定。
  (三)本件舉發違反道路交通管理事件通知單係九十一年三月二十九日製作，其中「應
    到案日期欄」記載為「九十一年四月三日前」；然本院就本件通知單之實際寄發
    、收受日期函詢台北市政府警察局交通警察大隊，經覆稱：本件係於九十一年三
    月二十九日以大宗掛號函件聯（掛號號碼：五四三○○）郵寄車主（寄達地：台
    北市中山區○○○路三一三巷三七號二樓），因係以單掛號寄送故無回執條留存
    ，而受處分人已自稱於九十一年四月八日收受等語，有該隊九十二年一月二十三
    日北市警交大三字第○九二六○七二四五○○號函即附件大宗掛號函件聯、訴願
    補充說明書附卷可佐，是應認定受處分人收受本件通知單日期為九十一年四月八
    日；故受處分人於收受本件通知單時，已逾通知單上所載之應到案日期，然造成
    原因係處分機關投遞延誤，非可歸責於受處分人，是此不利益應由原處分機關負
    擔，受處分人未於應到案日期前聽候裁決非為無正當理由，故於原處分機關未另
    行指定合理之應到案期日前，應認受處分人任何之到案日，均係於「應到案日期
    前聽候裁決」。
四、綜上所述，受處分人所有前開車號汽車確有在前揭時地停車於公共場所出入口之
    違規行為，從而原處分機關依前揭道路交通管理處罰條例第五十六條第一項第三
    款之規定逕行裁處異議人罰鍰一千二百元，固非無見，惟如前所述，受處分人並
    非故意不依限到案，原處分機關認受處分人係故意不依限到案，而依道路交通管
    理事件統一裁罰標準受處分人未於應到案日期前到案聽候裁決而逾越應到案期限
    十五日以上三十日以內之規定為裁決，自難認為允當，應認受處分人之異議為有
    理由；原處分既有不當，自應由本院將原處分撤銷，仍以受處分人有違反道路交
    通管理處罰條例第五十六條第一項第三款之行為，依據違反道路交通管理事件統
    一裁罰標準表之規定，於應到案期限內到案聽候裁決，科處其罰鍰九百元如主文
    第二項所示，以資適法。
據上論斷，應依道路交通案件處理辦法第二十條前段，裁定如主文。
中      華      民      國    九十二    年      一      月     三十     日
                          臺灣臺北地方法院交通法庭
                                    法  官  郭惠玲
右正本證明與原本無異。
如不服本裁定，應於裁定送達後五日內向本院提出抗告狀。
                                    書記官  陳  懿
中      華      民      國      九十二      年     二      月   十一   日


司法院資訊處製作；財團法人民間司法改革基金會備份。
